臺灣臺中地方法院刑事判決　　　　　　　　　　　　九十一年度易字第一六號
　　公　訴　人　臺灣臺中地方法院檢察署檢察官
　　被　　　告　丙○○
右列被告因偽造文書案件，經檢察官提起公訴（九十一年度偵字第四七二五號），本
院判決如左：
    主  文
丙○○共同連續行使明知為不實之事項，而使公務員登載於職務上所掌之公文書，足
以生損害於公眾，處有期徒刑壹年貳月。
    事  實
一、丙○○、甲○○（業經臺灣高等法院臺中分院駁回甲○○之上訴，判處有期徒刑
    一年六月確定）、乙○○（業經本院判處有期徒刑十月確定）、真實姓名年籍不
    詳，綽號「林姐」之臺灣地區成年女子、姓名不詳之大陸地區成年女子一名及大
    陸地區成年女子呂琰，均明知大陸地區人民非經臺灣地區主管機關許可，不得進
    入台灣地區，且呂琰與乙○○間均無結婚之真意。詎丙○○、甲○○、乙○○、
    「林姐」、上述姓名不詳之大陸地區成年女子及呂琰等人，竟為達使呂琰假結婚
    探親名義入境臺灣地區之目的，而共同基於行使使公務員登載不實事項於職務上
    所掌公文書之概括犯意聯絡，先由丙○○於民國八十九年三月十一日陪同乙○○
    赴中國大陸地區廣西省桂林市，與大陸地區不詳姓名之人聯絡安排為乙○○與呂
    琰辦理假結婚之手續，丙○○並提供乙○○所有食宿、機票、旅遊之費用，俟聯
    絡妥當之後，渠二人旋即返回臺灣。嗣再由丙○○與甲○○安排提供所有費用，
    並由丙○○交付來回臺灣與大陸地區之來回機票予乙○○，於八十九年六月二十
    日，由甲○○護送乙○○至桃園中正國際機場，再由乙○○自行搭乘飛機前往中
    國大陸地區廣西省桂林市，由上述中國大陸地區不詳姓名之成年女子在機場接應
    ，並安排乙○○與呂琰於八十九年七月三日，在中國大陸地區廣西省壯族自治區
    桂林市辦理結婚登記手續，並於同日向廣西省壯族自治區桂林市公證處取得結婚
    公證書。乙○○於取得上開公證書之後，隨即於同日返回臺灣，並將相關資料交
    予甲○○，由甲○○持上開公證書前往財團法人海峽交流基金會認證，並於八十
    九年七月十七日，與乙○○持結婚公證書及財團法人海峽交流基金會證明書等資
    料，前往臺中縣大里市戶政事務所，填具「結婚登記申請書」、「身分證變更登
    記申請書」，申請辦理結婚之戶籍登記及乙○○身分證配偶欄之變更登記，致使
    不知情之該管承辦戶籍登記之公務員，將上開不實之事項，登載於職務上所掌之
    公文書戶籍登記簿、戶口名簿、乙○○身分證等文件上，足以生損害於戶政機關
    對戶籍管理之正確性。嗣乙○○即於同年七月十七日，將前開使公務員登載不實
    之戶籍謄本等公文書持以行使，並以配偶來臺探親名義，填具「大陸地區人民進
    入臺灣地區保證書」，向轄區臺中縣警察局霧峰分局仁化派出所申請，使承辦之
    員警簽註意見取得證明，再由甲○○於同年月十九日，再持上述使公務員登載不
    實之戶籍謄本，向內政部警政署入出境管理局申請大陸地區女子呂琰入境來臺。
    旋因臺中縣警察局霧峰分局仁化派出所承辦員警馬韻傑在核章簽註之後，發覺有
    異，經查訪詢問，乙○○始供出上情。渠等上開行使使公務員登載不實公文書之
    行為，均足生損害於上開主管機關與人員核辦大陸地區女子呂琰入境來臺之正確
    性。
二、案經臺中縣警察局霧峰分局報告臺灣臺中地方法院檢察署檢察官偵查起訴。
      理  由
一、訊據被告丙○○固坦承有於八十九年三月十一日陪同乙○○赴中國大陸地區，連
    絡乙○○與大陸地區女子辦理假結婚事宜，並負責提供乙○○所有之食宿、機票
    、旅遊費用，及將乙○○介紹予「林姐」用以充作假結婚人頭之事實，惟矢口否
    認有何行使使公務員登載不實事項於職務上所掌公文書之犯行，辯稱：伊約在八
    十八年左右即認識「林姐」，當時「林姐」即在做假結婚事宜，因「林姐」對伊
    說從事假結婚事宜，賺錢很快，且當時伊有負債，為圖儘快賺錢，伊乃於八十九
    年二月中旬透過友人介紹而認識乙○○後，即帶同乙○○於同年三月十一日前往
    大陸地區，惟因找不到女孩子而未辦成，此次行程與「林姐」無關。俟伊與乙○○回臺之後，適「林姐」問伊有無假結婚之人頭可用，伊始將乙○○介紹予「林
    姐」，之後伊即未再參與任何事宜。且伊並不認識甲○○云云。惟查，（一）右
    揭事實，業據共同正犯乙○○於本院九十年度訴字第二三一九號刑事案件審理中
    直承屬實，有本院九十年度訴字第二三一九號刑事確定判決，及該案審理筆錄在
    卷可稽，並經乙○○於本案審理中供陳甚明，且乙○○既於本院九十年度訴字第
    二三一九號刑事案件偵查及審理中均坦認犯罪，並已經本院以該案判處有期徒刑
    十月確定，而被告丙○○與乙○○素無怨隙，亦經被告丙○○於審理時供明在卷
    ，衡情，乙○○自無圖卸責任而嫁禍被告丙○○之虞。參以，被告既係為賺錢還
    清負債，而起意從事辦理假結婚之事牟利，則其豈有在未聯絡妥相關事宜前，即
    率予提供乙○○往返臺灣與大陸地區之各項費用，於八十九年三月十一日帶同乙○○前往大陸地區，並因未找到大陸地區女子即無功而返，徒然浪費成本之理。
    被告所辯顯與常情有悖，尚難採信。（二）另一共同正犯甲○○於本院九十年度
    訴字第二三一九號及臺灣高等法院臺中分院九十一年度上訴字第五五六號刑事案
    件審理程序中，已對於右開其以汽車搭載共同正犯乙○○至桃園中正國際機場讓
    其赴大陸，且於乙○○返回臺灣之後，有為乙○○至財團法人海峽交流基金會辦
    理結婚公證書之認證並取得證明書，及陪同乙○○前往臺中縣大里市戶政事務所
    ，填具「結婚登記申請書」、「身分證變更登記申請書」，申請辦理結婚之戶籍
    登記及乙○○身分證配偶欄之變更登記等事實，均坦承不諱。雖甲○○矢口否認
    有何犯罪情事，並辯稱：伊不知乙○○到大陸地區係要辦理假結婚，且伊與乙○○亦不相孰識，係一位叫「阿坤」之人告稱乙○○為殘障人士，行動不便，要伊
  幫忙乙○○辦理上開手續，伊才幫忙辦理，且僅收取新台幣（下同）一千元之走
    路工，係無辜受累云云。然查，甲○○為乙○○辦理所有之手續，包括載送乙○○至機場，為乙○○至財團法人海峽交流基金會辦理結婚公證書之認證，及陪同
    乙○○前往臺中縣大里市戶政事務所，填具「結婚登記申請書」、「身分證變更
    登記申請書」，申請辦理結婚之戶籍登記及乙○○身分證配偶欄之變更登記，再
    為乙○○辦理大陸地區女子呂琰入境來台，手續繁瑣且耗費時間精力，實不可能
    僅收取一千元之代價。甲○○上開所辯，已難信為真實。且甲○○與乙○○本不
    相熟識，乙○○係先由丙○○於八十九年三月十一日陪同前往大陸地區廣西省桂
    林市，與該地之人聯絡辦理假結婚之事宜，返回臺灣之後，乙○○再於同年六月
    二十日前往大陸地區之時，即由甲○○負責載送至國際機場搭機，於乙○○辦妥
    假結婚之手續回臺之後，隨即由甲○○代為辦理認證並陪同辦理結婚戶籍登記等
    事項，上情亦為甲○○所是認，顯見甲○○係與丙○○有一定程度之聯絡，均係
    以利用臺灣地區男性人頭作為與大陸地區女子假結婚而後使大陸女子入境來臺之
    非法集團之一分子。而依乙○○於本院九十年度訴字第二三一九號刑事案件審理
    中之供述，已足認甲○○所稱之「阿坤」，實即為被告丙○○無疑。況被告丙○○於本案偵查中亦已向檢察官坦承：「（阿坤」是何人？）是我沒錯。」等語。
    又乙○○既屬身體不良且無經濟能力，其行動舉止非屬正常，無能力結婚，甲○○竟仍陪同前往機場，且多次以汽車載送乙○○外出，其仍辯稱不知乙○○係與
    大陸女子假結婚云云，乃屬推諉卸責之詞，不足採信。因此，被告與甲○○二人
    顯均屬以「林姐」為首之集團成員甚明，渠二人均辯稱：互不相識云云，尚難採
    信。此外，復有結婚公證書、財團法人海峽交流基金會證明書、結婚登記申請書
    、大陸地區人民進入臺灣地區旅行證申請書、大陸地區人民進入臺灣地區保證書
    、乙○○與呂琰之戶籍謄本（均影本）等件附卷足資佐證。渠等上開行使使公務
    員登載不實公文書之行為，亦足生損害於前開主管機關與人員核辦大陸地區女子
    呂琰入境來臺之正確性。綜上所述，被告所辯顯係事後卸責之詞，無足採信，本
    件事證明確，被告犯行堪以認定。
三、核被告丙○○所為，係犯刑法第二百十六條、第二百十四條之行使使公務員登載
    不實文書罪。其使公務員登載不實之低度行為，已被嗣後行使此項登載不實公文
    書之高度行為所吸收，不另論罪。又被告與甲○○、乙○○、「林姐」、上述姓
    名不詳之大陸地區成年女子及呂琰等人間，就右揭犯行之實施，互有犯意之聯絡
    與行為之分擔，均為共同正犯。再被告先後多次行使使公務員登載不實公文書之
    犯行，其犯罪時間緊接，犯罪構成要件相同，顯基於概括之犯意反覆為之，為連
    續犯，應依刑法第五十六條之規定論以一罪，並依法加重其刑。爰審酌被告係屬
    以「林姐」為首之專辦假結婚集團成員之一、其前無犯罪紀錄，素行尚可，有臺
    灣臺中地方法院檢察署刑案資料查註紀錄表及臺灣高等法院被告全國前案紀錄表
    各一紙在卷可按、其犯罪之動機、目的、手段、所生危害及犯罪後猶飾詞圖卸刑
    責之態度等一切情狀，量處如主文所示之刑。
據上論斷，應依刑事訴訟法第二百九十九條第一項前段，刑法第二十八條、第五十六
條、第二百十六條、第二百十四條，罰金罰鍰提高標準條例第一條前段，判決如主文
。
中      華      民      國    九十一    年      九      月     十九     日
                                      臺灣臺中地方法院刑事第三庭
        法  官  江奇峰
右正本證明與原本無異。
如不服本判決，應於送達後十日內向本院提出上訴狀（須附繕本），上訴於台灣高等
法院台中分院。
                                        書記官
中      華      民      國    九十一    年      九      月     十九     日
【附錄論罪科刑法條】
刑法第二百十六條：
行使第二百十條至第二百十五條之文書者，依偽造、變造文書或登載不實事項或使登
載不實事項之規定處斷。
刑法第二百十四條：
明知為不實之事項，而使公務員登載於職務上所掌之公文書，足以生損害於公眾或他
人者，處三年以下有期徒刑、拘役或五百元以下罰金。
